臺灣高等法院刑事判決
108年度上易字第1965號
上  訴  人  
即  被  告  曾柏勳




上列上訴人即被告因竊盜案件，不服臺灣新北地方法院108 年度
審易字第746 號，中華民國108 年6 月25日第一審判決（起訴案
號：臺灣新北地方檢察署108 年度偵字第3952號），提起上訴，
本院判決如下：
    主  文
上訴駁回。
    事  實
一、曾柏勳基於意圖為自己不法所有之犯意，分別為下列行為：
  ㈠於民國108 年1 月11日12時許，攀爬鐵窗侵入陳清華位在新
    北市○○區○○街000 巷0 號6 樓之住處內，徒手竊取陳清華所
    有之現金新臺幣（下同）10萬元及金飾戒指5 個、金飾項鍊
    2 條、金飾墜子1 個（價值共約6 萬元）等財物得手。
  ㈡於竊取陳清華上開住處內財物得手後，旋沿該處樓梯進入林
    阿梅位在新北市○○區○○街000 巷0 號5 樓之住處內，徒手竊
    取林阿梅所有之綠翡翠項鍊1 條、紅寶石項鍊1 條、Louis 
    Vuitton 牌藍色長夾1 個等財物，得手後逃逸。
  ㈢於108 年1 月12日2 時40分許，攀爬鐵窗侵入張瑞恩位於新
    北市○○區○○街000 巷00號5 樓之住處內，於進入該住處房內
    翻找、物色財物後，適為張瑞恩返家發現而報警，始未竊得
    財物。
二、案經林阿梅、張瑞恩訴由新北市政府警察局土城分局（下稱
    土城分局）報請臺灣新北地方檢察署檢察官偵查起訴。
    理  由
壹、證據能力部分：
一、按被告以外之人於審判外之陳述，雖不符刑事訴訟法第159
    條之1 至第159 條之4 之規定，然經當事人於審判程序同意
    作為證據，法院審酌該言詞陳述或書面陳述作成時之情況，
    認為適當者，亦得為證據；當事人、代理人或辯護人於法院
    調查證據時，知有刑事訴訟法第159 條第1 項不得為證據之
    情形，而未於言詞辯論終結前聲明異議者，視為有前項之同
    意，刑事訴訟法第159 條之5 定有明文。查，本判決下列認
    定事實所引用之被告以外之人於審判外所為之供述證據資料
    （包含人證與文書等證據），並無證據證明係公務員違背法
    定程序所取得；而檢察官、上訴人即被告曾柏勳（下稱被告
    ）對本院準備程序期日提示之卷證，均不爭執其證據能力，
    且迄至言詞辯論終結前亦未再聲明異議，本案證據資料作成
    時之情況，核無違法取證或其他瑕疵，證明力亦無明顯過低
    之情形，認為以之作為證據為適當，依刑事訴訟法第159 條
    之5 規定，自均得作為證據。
二、至於非供述證據部分，檢察官及被告均不爭執其證據能力，
    復均查無違反法定程序取得或其他不得作為證據之情形，且
    經本院於審理期日提示予檢察官而為合法調查，應認均有證
    據能力。
貳、實體部分：
一、認定犯罪事實所憑之證據及理由：    
    被告雖經合法傳喚，無正當理由未於本院審理時到庭，惟前
    揭犯罪事實，業據被告於警詢、偵查、原審及本院準備程序
    時均坦承不諱（見偵查卷第11至14、73、74頁、原審卷第54
    、61頁、本院卷第80、81頁），核與證人即被害人陳清華、
    告訴人林阿梅、張瑞恩於警詢時指訴情節相符（見偵查卷第
    17至19、21至24、27、28頁），復經證人即被害人陳清華之
    妻阮氏專於警詢時證述屬實（見偵查卷第29、30頁），並有
    自願受搜索同意書、土城分局搜索扣押筆錄、扣押物品目錄
    表、勘察採證同意書、贓物認領保管單、贓證物相關照片、
    現場監視器錄影畫面翻拍照片、職務報告、土城分局108 年
    6 月3 日新北警土刑字第1083609547號函所檢附刑案現場勘
    察報告（含刑案現場示意圖、現場照片、勘察採證同意書、
    證物清單、刑事案件證物採驗紀錄表、內政部警政署刑事警
    察局108 年3 月6 日刑紋字第1080011831號鑑定書）等件附
    卷可稽（見偵查卷第33至39、43、53、55至59、61頁、原審
    卷第71至110 頁），足認被告前揭任意性之自白核與事實相
    符，應堪採信。綜上，本案事證明確，被告犯行堪予認定，
    應予依法論科。
二、論罪：
  ㈠按行為後法律有變更者，適用行為時之法律。但行為後之法
    律有利於行為人者，適用最有利於行為人之法律，刑法第2  條第1 項定有明文。經查，被告行為後，刑法第321 條業於108 年5 月29日經總統華總一義字第10800053451 號令公布修正，並於同年5 月31日施行，而修正前刑法第321 條第1 項規定：「犯竊盜罪而有下列情形之一者，處6 月以上、5 年以下有期徒刑，得併科新臺幣10萬元以下罰金：一、侵入住宅或有人居住之建築物、船艦或隱匿其內而犯之者。二、毀越門扇、牆垣或其他安全設備而犯之者。三、攜帶兇器而犯之者。四、結夥三人以上而犯之者。五、乘火災、水災或其他災害之際而犯之者。六、在車站、埠頭、航空站或其他供水、陸、空公眾運輸之舟、車、航空機內而犯之者。」，修正後則規定：「犯前條第1 項、第2 項之罪而有下列情形之一者，處6 月以上、5 年以下有期徒刑，得併科50萬元以下罰金：一、侵入住宅或有人居住之建築物、船艦或隱匿其內而犯之。二、毀越門窗、牆垣或其他安全設備而犯之。三
    、攜帶兇器而犯之。四、結夥三人以上而犯之。五、乘火災
    、水災或其他災害之際而犯之。六、在車站、埠頭、航空站
    或其他供水、陸、空公眾運輸之舟、車、航空機內而犯之。
    」，經新舊法比較結果，修正後之刑法第321 條第1 項規定
    均非較有利於被告，依刑法第2 條第1 項規定，本件應適用
    被告行為時之法律即修正前刑法第321 條第1 項之規定。按
    行為後法律有變更者，適用行為時之法律，但行為後之法律
    有利於行為人者，適用最有利於行為人之法律，刑法第2第1
     項定有明文。
  ㈡次按刑法第321 條第1 項第2 款規定將「門扇」、「牆垣」
    、「其他安全設備」並列，則所謂「門扇」應專指門戶而言
    ，指分隔住宅或建築物內外之出入口大門而言；所謂「牆垣
    」，係指圍繞房屋或其庭院土地上之圍牆；所謂「其他安全
    設備」，係指門扇、牆垣以外，依社會通常觀念足認為防盜
    之一切設備。又刑法第321 條第1 項第2 款之「毀越」，指
    毀壞與踰越二種情形（最高法院45年台上字第1443號、55年
    台上字第547 號判例參照）。查鐵窗本係因防閑而設，自屬
    安全設備之一種。故核被告就事實欄一之㈠所為，係犯修正
    前刑法第321 條第1 項第1 款、第2 款之踰越安全設備侵入
    住宅竊盜罪；就事實欄一之㈡所為，係犯修正前刑法第321 
    條第1 項第1 款之侵入住宅竊盜罪；就事實欄一之㈢所為，
    係犯修正前刑法第321 條第2 項、第321 條第1 項第1 款、
    第2 款之踰越安全設備侵入住宅竊盜未遂罪。
  ㈢被告前揭踰越安全設備侵入住宅竊盜、侵入住宅竊盜及踰越
    安全設備侵入住宅竊盜未遂犯行，犯意各別，行為互殊，應
    予分論併罰。  
  ㈣依108 年2 月22日公布之司法院釋字第775 號解釋文：「刑
    法第47條第1 項規定：『受徒刑之執行完畢，或一部之執行
    而赦免後，5 年以內故意再犯有期徒刑以上之罪者，為累犯
    ，加重本刑至二分之一。』有關累犯加重本刑部分，不生違
    反憲法一行為不二罰原則之問題。惟其不分情節，基於累犯
    者有其特別惡性及對刑罰反應力薄弱等立法理由，一律加重
    最低本刑，於不符合刑法第59條所定要件之情形下，致生行
    為人所受之刑罰超過其所應負擔罪責之個案，其人身自由因
    此遭受過苛之侵害部分，對人民受憲法第8 條保障之人身自
    由所為限制，不符憲法罪刑相當原則，牴觸憲法第23條比例
    原則。於此範圍內，有關機關應自本解釋公布之日起2 年內
    ，依本解釋意旨修正之。於修正前，為避免發生上述罪刑不
    相當之情形，法院就該個案應依本解釋意旨，裁量是否加重
    最低本刑。」。是在該解釋文公布後，本院即應依此就個案
    裁量是否有依刑法第47條第1 項規定加重最低本刑之必要。
    查本案被告前於105 年間因施用第二級毒品案件，經原審法
    院以106 年度簡字第4099號判決判處有期徒刑3 月確定，於
    107 年5 月7 日易科罰金執行完畢等情，有本院被告前案紀
    錄表1 份在卷可參，其於有期徒刑執行完畢5 年內故意再犯
    本案最重本刑為有期徒刑以上之傷害罪，符合刑法第47條第
    1 項累犯之規定，本院審酌被告所犯之前案為施用第二級毒
    品案件，與本案所犯加重竊盜罪間不具有相同或類似之性質
    ，亦非屬具有重大惡性特徵之犯罪類型，且審慎考量本案情
    節、被告之主觀惡性、危害程度及罪刑相當原則，爰不依刑
    法第47條第1 項規定加重其最低本刑（原判決誤載為不依刑
    法第47條規定加重其刑，應予更正），附此敘明。
  ㈤又被告就事實欄一之㈢部分，已著手竊盜行為之實行而不遂
    ，為未遂犯，應依刑法第25條第2 項之規定，按既遂之刑度
    減輕其刑。
三、沒收：
  ㈠按犯罪所得，屬於犯罪行為人者，沒收之；於全部或一部不
    能沒收或不宜執行沒收時，追徵其價額；又犯罪所得已實際
    合法發還被害人者，不予宣告沒收或追徵，刑法第38條之1 
    第1 項前段、第3 項、第5 項分別定有明文。查本案被告所
    竊得之現金10萬元、金飾戒指5 個、金飾項鍊2 條、金飾墜
    子1 個，均未扣案，應均依刑法第38條之1 第1 項前段、第
    3 項規定宣告沒收，並諭知於全部或一部不能沒收或不宜執
    行沒收時，追徵其價額。被告雖已與被害人陳清華於本院準
    備程序中以20萬元達成和解，惟被告迄未開始給付，此有本
    院和解筆錄1 份在卷可參（見本院卷第93頁），如於檢察官
    執行前開沒收、追徵前，被告有依上開和解筆錄內容賠償被
    害人陳清華，自得由檢察官依被告履行之情況扣除之，併予
    敘明。
  ㈡又被告所竊得綠翡翠項鍊1 條、紅寶石項鍊1 條、Louis Vui
    tton 牌藍色長夾1 個，於查獲後已發還告訴人林阿梅領回
    ，此有贓物認領保管單1 紙在卷可稽（見偵查卷第43頁），
    爰依刑法第38條之1 第5 項規定均不予宣告沒收或追徵。
四、駁回上訴之理由：
  ㈠原審審理結果，認被告所犯罪證明確，而適用修正前刑法第3
    21 條第1 項第1 款、第2 款、第2 項、刑法第2 條第1 項
    前段、第25條第2 項、第41條第1 項前段、第8 項、第51條
    第5 款、第38條之1 第1 項前段、第3 項（漏載刑法第47條
    第1 項之規定，應予補充）等規定，並審酌被告正值青壯，
    不思以正當途徑賺取財物，竟為本案加重竊盜犯行，顯然欠
    缺尊重他人財產權之觀念，並有害居住安寧，惟犯後已坦承
    犯行，態度尚佳，兼衡其犯罪之動機、目的、手段、高職肄
    業之智識程度、生活狀況、素行、所竊財物價值、迄未賠償
    被害人陳清華損害、所竊財物已歸還告訴人林阿梅、尚未竊
    得財物即為告訴人張瑞恩發現而未遂等一切情狀，分別量處
    有期徒刑如6 月、6 月、4 月，並均諭知易科罰金之折算標
    準，及應執行有期徒刑1 年1 月暨其易科罰金之折算標準；
    並就未扣案之現金10萬元、金飾戒指5 個、金飾項鍊2 條、
    金飾墜子1 個諭知沒收、追徵價額及說明其法律依據，另就
    未扣案之綠翡翠項鍊1 條、紅寶石項鍊1 條、Louis Vuitto
    n 牌藍色長夾1 個說明不予沒收、追徵價額之理由，經核其
    認事、用法並無違法或不當，量刑亦稱妥適。
  ㈡被告上訴意旨另以：伊已悔改知錯，並與告訴人林阿梅、張
    瑞恩、被害人陳清華達成和解，請從輕量刑云云。然按刑之
    量定，為求個案裁判之妥當性，法律賦予法院裁量之權。量
    刑輕重，屬為裁判之法院得依職權自由裁量之事項，苟其量
    刑已以行為人之責任為基礎，並斟酌刑法第57條各款所列情
    狀，在法定刑度內，酌量科刑，如無偏執一端，致明顯失出
    失入情形，上級審法院即不得單就量刑部分遽指為不當或違
    法。查原審於量刑時已詳予審酌刑法第57條各款及前開所列
    情狀，予以綜合考量，就被告上開部分所犯之罪僅分別判處
    有期徒刑6 月、6 月、4 月，就刑罰裁量職權之行使，既未
    逾越法律所規定之範圍，亦無濫用權限之情形，難遽謂原判
    決就此部分之量刑有何不當，縱與被告主觀上之期待有所落
    差，仍難指其量刑有何不當或違法。被告提起上訴後，固於
    本院準備程序中與被害人陳清華以20萬元達成和解，已如前
    述，而被害人林阿梅、張瑞恩亦表示願意原諒被告，此有本
    院準備程序筆錄1 份在卷可查（見本院卷第84頁），惟原審
    就本案被告前揭犯行實屬從低度量刑，且被告迄今實際上並
    未賠償告訴人林阿梅、張瑞恩、被害人陳清華任何款項，自
    難認為量刑基礎有所變更。是被告上訴請求從輕量刑云云，
    為無理由，應予駁回。
五、被告於108 年10月29日簽收本案108 年12月18日審判程序傳
    票，有該送達證書在卷可參（見本院卷97頁），其經合法傳
    喚，無正當之理由不到庭，爰不待其陳述，逕行判決。
據上論斷，應依刑事訴訟法第368 、第371條，判決如主文。
本案經檢察官丁維志提起公訴，檢察官何明楨到庭執行職務。
中　　華　　民　　國　　109 　年　　1 　　月　　8 　　日
                  刑事第十一庭  審判長法  官  楊力進
                                      法  官  沈君玲
                                      法  官  雷淑雯
以上正本證明與原本無異。
不得上訴。
                                      書記官  李佳姿
中　　華　　民　　國　　109 　年　　1 　　月　　8 　　日
附錄本案論罪科刑法條全文
修正前中華民國刑法第321 條（加重竊盜罪）
犯竊盜罪而有下列情形之一者，處6 月以上、5 年以下有期徒刑
，得併科新臺幣10萬元以下罰金：
一、侵入住宅或有人居住之建築物、船艦或隱匿其內而犯之者。
二、毀越門扇、牆垣或其他安全設備而犯之者。
三、攜帶兇器而犯之者。
四、結夥三人以上而犯之者。
五、乘火災、水災或其他災害之際而犯之者。
六、在車站、埠頭、航空站或其他供水、陸、空公眾運輸之舟、
    車、航空機內而犯之者。
前項之未遂犯罰之。